臺灣新竹地方法院刑事判決　　　　　　　 93年度易字第629號
公　訴　人　臺灣新竹地方法院檢察署檢察官
被　　　告　丁○○　男　51歲.
　　　　　　乙○○　男　58歲.
右列被告等因竊盜案件，經檢察官提起公訴（93年度偵字第5168
號），本院判決如左：
    主  文
丁○○、乙○○均無罪。
    理  由
一、本件公訴意旨略以：被告丁○○於民國93年9 月30日15時35
    分許，駕駛車牌號碼９４７６—ＧＷ號之自用小貨車，搭載
    被告乙○○，行經國道3 號高速公路關西交流道入口匝道處
    時，見該處設置有其上有國道3 號標誌、方向指示標誌及箭
    頭標誌之方向指示桿柱暨九眼島標標示牌，二人竟共同基於
    意圖為自己不法之所有之犯意聯絡及行為分擔，下手竊取該
    國道3 號標誌、方向指示標誌、箭頭標誌、方向指示桿柱及
    九眼島標標示牌各1 個，暨扣環6 個等物。嗣經恰好搭車路
    過該處之交通部臺灣區○道○○○路局北區工程局員工丙○○發現並報警，因而為警當場查獲，因認被告丁○○及乙○○均涉有刑法第320 條第1 項之竊盜罪嫌云云。
二、按犯罪事實應依證據認定之，無證據不得認定犯罪事實；又
    不能證明被告犯罪者，應諭知無罪之判決，此為刑事訴訟法
    第154 條第2 項、第301 條第1 項分別定有明文。次按認定
    被告有罪之事實，應憑證據，如未能發現相當之證據，或證
    據不足以證明，自不能以推測或擬制之方法，以為裁判之基
    礎；且認定犯罪事實所憑之證據，其為訴訟上之證明，須達
    於通常一般人均不致有所懷疑，而得確信其為真實之程度者
    ，始得據為有罪之認定，倘其證明尚未達到此一程度而有合
    理之懷疑存在時，尚難為有罪之認定基礎；苟積極證據不足
    以為不利於被告事實之認定，即應為有利於被告之認定，更
    不必有何有利之證據，此有最高法院30年上字第816 號、40
    年臺上字第86號、76年臺上字第4986號判例意旨足資參照。
    再按，刑法第320 條之竊盜罪，以主觀上有為自己或第三人
    不法所有之意圖，客觀上並有將他人支配監督之物，移歸於
    自己實力支配下之竊取行為，為其犯罪構成要件。換言之，
    竊盜罪之主觀構成要件，除有竊取行為之故意外，還需有不
    法所有之意圖。
三、本件公訴人認被告丁○○及乙○○涉有前揭竊盜罪嫌，除被
    告丁○○、乙○○於前述時地有將國道3 號標誌、方向指示
    標誌、箭頭標誌及方向指示桿柱放置在其等所駕駛之車牌號
    碼９４７６—ＧＷ號自用小貨車上，並動手拆除九眼島標標
    示牌一節，業經被告等人於警詢、偵訊時坦承不諱，及證人
    丙○○於警詢時證述在卷，暨現場及贓物照片19幀、贓物認
    領保管單1 份外，無非係以證人甲○○於警詢時證述：我們
    公司並無負責國道3 號高速公路上之指示牌、標示桿之拆除
    工作，我並未指示被告二人拆下國道3 號高速公路上之指示
    牌、標示桿，平常也並未有工人在國道3 號高速公路上拆解
    道路標示牌後帶回公司之情形等語，及證人丙○○於警詢時
    證稱：並未同意被告等所任職之祥毅鑫企業有限公司在該路
    段拆除指示牌，且工務段也並無該路段指示牌損壞之紀錄等
    語，足認被告等確基於不法所有意圖，而竊取前述國道3 號
    標誌、方向指示標誌、箭頭標誌、方向指示桿柱及九眼島島
    標示牌等為其主要依據。
四、訊據被告丁○○及乙○○等固均不否認確有於前揭時地將國
    道3 號標誌、方向指示標誌、箭頭標誌及方向指示桿柱放置
    在其等所駕駛之車牌號碼９４７６—ＧＷ號自用小貨車上，
    被告丁○○並動手拆除九眼島標標示牌等情，惟均堅決否認
    有何竊盜犯行，均辯稱：我們公司是承包國道3 號高速公路
    從竹南110.7 到42公里之間所有全線以及交流道的障礙物的
    清理以及割草等之路容維護工程，所以在高速公路上面如果
    有鐵條或是一些障礙物、木材，會影響行車安全等的東西，
    都要撿回公司。而方向指示桿柱原本已經倒下來在路邊，才
    會搬上車要帶回公司，至於九眼島標標示牌原本上中下各有
    1 支螺絲，但上面和中間的螺絲都已經斷掉，下面的螺絲也
    都彎曲，所以該標示牌已經倒轉，因此丁○○才用手將該標
    示牌扯下，打算也要載回去公司，由公司統一處理，並不是
    要偷等語，被告丁○○另辯稱：我之前曾在高速公路上撿到
    鐵管，帶回公司處理，打算等工務段或承包標誌維修工程之
    公司來詢問時還給他們等語。
五、經查：
（一）被告丁○○於前揭時間，駕駛車牌號碼９４７６—ＧＷ號
      自用小貨車，搭載被告乙○○，行至上述地點，二人共同
      將國道3 號標誌、方向指示標誌、箭頭標誌及方向指示桿
      柱搬上渠等所駕駛至該處之前開自用小貨車上，被告丁○○並徒手將九眼島標標示牌扯下等情，業經被告二人坦承
      不諱（見本院卷第22頁背面、52頁），並為證人即國道高
      速公路北區工務局關西工務段助理工程員丙○○於本院審
      理時證述：當時我剛好參加完訓練，搭車經過前揭路段，
      我看到有人在抬上面有國道編號、方向、箭頭標誌之方向
      指示桿柱，標誌已經和桿柱分離，我就請司機停車，我跑
      過去看，等到達該處時，發現方向指示桿柱已經在車上，
      他們正在扯九眼島標標示牌等語明確（見本院卷第34頁背
      面、36頁），且有證人丙○○所拍攝之現場照片及贓物照
      片共19幀等附卷足稽（見93年度偵字第5168號卷【以下簡
      稱第5168號偵卷】第14至18頁），此外，並有贓物認領保
      管單1 份附卷足憑（見第5168號偵卷第37頁），是被告二
      人確有共同將前揭其上原本有設置國道3 號標誌、方向指
      示標誌、箭頭標誌之方向指示桿柱搬上渠等所駕駛之前述
      自用小貨車上，以及扯下九眼島標標示牌一節，應屬真實
      而堪認定。被告丁○○及乙○○既於前揭時地將國道3 號
      標誌、方向指示標誌、箭頭標誌及方向指示桿柱搬上渠等
      所駕駛之前揭自用小貨車上，以及扯下九眼島標標示牌，
      已如前述，從而本案所應審究者即在於被告等人是否係基
      於意圖排斥所有人或持有人對於該國道3 號標誌、方向指
      示標誌、箭頭標誌、方向指示桿柱及九眼島標標示牌之本
      體或已既得之經濟價值，及意圖使渠等具有類似所有人之
      地位，將上揭國道3 號標誌、方向指示標誌、箭頭標誌、
      方向指示桿柱及九眼島標標示牌充當渠等所有之財產，並
      利用該物之經濟價值，亦即是否渠等具有主觀之不法所有
      意圖，而為上述行為。
（二）查被告二人所任職之祥毅鑫企業有限公司係承包國道3 號
      高速公路關西路段之93年度路容景觀維護工程，被告二人
      即負責撿拾該路段可能影響交通之諸如一般廢棄物、鐵條
      等垃圾，而公司係告知被告二人凡係可能影響交通之物品
      均需撿拾等情，業據祥毅鑫企業有限公司負責人戊○○於
      本院審理時證述：我們公司跟國道高速公路局簽訂關西路
      段之契約內容係包括維護工程、撿垃圾、掃地車及待命，
      是一個整體工程，被告二人負責撿垃圾，包括鐵條等，就
      是有影響交通的東西都要撿拾起來。（有沒有曾經跟他們
      說過，如果標誌標線有損壞，他們也要一併處理帶回公司
      ？）有，有指示過，有說如果影響到交通的部分的東西，
      要帶回公司等語綦詳（見本院卷第48、49頁），及證人即
      被告二人直屬主管之祥毅鑫企業有限公司主任甲○○於本
      案審理時證述：案發當天下午2 點我經過關西工務段，發
      現有幾包垃圾沒有收，以及方向指示桿柱倒在地上，我就
      指示被告二人去收垃圾，之前我們公司是有跟同仁說如果
      有發現損壞的標誌要帶回公司，也說路面有影響交通的東
      西要全部搬走，每天上工時也會告訴他們要把影響路容的
      東西帶回來。（公司是否交待全部員工只要是倒地的指示
      牌或桿柱都要帶回公司？）是，因為我們是負責路容，只
      要是路上掉下來的東西都要帶回，包括倒地的指示牌、桿
      柱，都要帶回等語明確（見本院卷第38頁背面、39、40頁
      ），而被告等搬上前揭自用小貨車之原本上有國道3 號標
      誌、方向指示標誌及箭頭標誌之方向指示桿柱，該標誌牌
      既已和桿柱分離，且桿柱又已倒在地上，顯見確已影響路
      容，甚而可能對高速公路上來往車輛有造成危險之虞，則
      因曾受到公司指示凡是有影響路容之物品均需帶回公司之
      被告二人，因此將方向指示桿柱及國道3 號標誌、方向指
      示標誌、箭頭標誌均搬上渠等所駕駛之前述自用小貨車上
      ，難認確係基於為自己不法之意圖。至於九眼島標標示牌
      雖係被告丁○○徒手拉扯，並非原先即已掉落在地上，然
      被告二人已均供述：是因九眼島標標示牌原本的上、中二
      根螺絲均已脫落，只剩下面一根螺絲，且亦有彎曲之情形
      ，所以被告丁○○才徒手扯下等情，已如前述，而被告二
      人所駕駛之前述自用小貨車上係負責清潔工作之車輛，並
      沒有可供拆卸螺絲之工具等情，已據證人甲○○證述在卷
      （見本院卷第38頁背面），則車上既無攜帶工具之被告二
      人，如非該九眼島標標示牌確已有螺絲脫落之情形，渠等
      應無大費周章徒手拆除完好如初之九眼島標標示牌之理，
      從而應認被告二人所供述上情應堪採信。而被告丁○○僅
      初中畢業，被告乙○○僅就學1年半，二人又係年已50 餘
      歲之人，再被告丁○○及乙○○分別係在93年4 月及案發
      前幾天至祥毅鑫企業有限公司任職，擔任撿垃圾之工作等
      情，已為證人甲○○證述明白（見本院卷第39頁背面），
      則參酌被告二人之智識程度均不高、任職時間均非長久，
      所擔任又係最基層之撿垃圾工作，渠等是否確知祥毅鑫企
      業有限公司在國道3 號高速公路關西路段所承包工程範圍
      及分界點，已不無所疑。而九眼島標標示牌既有損壞，顯
      見已非完整之物品，又在僅剩一根業已彎曲之螺絲加以固
      定，是以掉落在地已不無可能之情況下，則被告二人可能
      因此認此將來會成為影響路容甚至交通之垃圾之情況下，
      順手將其扯下，俾帶回公司處理，亦非不合情理，從而在
      上揭情況亦可能存在之情形下，僅憑被告二人單純扯下九
      眼島標標示牌之客觀行為，已難令本院形成被告二人確係
      基於不法所有意圖而竊取九眼島標標示牌之確信。
（三）次查，證人戊○○於本院審理時已證述：撿回壞掉之方向
      指示桿柱以及標誌並不為我們承包關西路段工程之內容，
      可是還是有要求員工撿回去，因為有影響交通，也曾經發
      生過工務段的人打電話問我們有沒有撿回這些東西。而在
      高速公路上甚麼東西都會撿的到，也曾經發生過問我們有
      沒有撿到彈簧床等語在卷（見本院卷第50頁），足見負責
      國道3 號高速公路關西路段路容景觀維護工程之祥毅鑫企
      業有限公司所告以員工應撿回之垃圾的判斷基準即在於是
      否確有影響路容及交通狀況而定，而被告丁○○前曾在大
      園那邊，將倒下來的方向指示桿柱帶回公司等情，亦為證
      人甲○○結證在卷（見本院卷第39頁），則被告二人基於
      受公司主管之指示，及以往之經驗，而將倒地之國道3 號
      標誌、方向指示標誌、箭頭標誌及方向指示桿柱均搬上車
      ，及將顯有損壞之九眼島標標示牌扯下欲帶回公司處理，
      更難謂渠等主觀上有何不法所有之犯意。
（四）再查，被告二人於案發當時所駕駛之車輛係車子上方有一
      整面紅色警示燈，另外尚有黃、藍、紅警示燈之藍色自用
      小貨車，車身側邊有祥毅鑫之白色字樣，車子後面掛有施
      工圖樣之紅色警告牌面，車子上方還掛有紅色旗幟，車牌
      號碼亦明顯可茲識別等情，有前述現場照片10幀在卷足稽
      （見第5168號偵卷第14至16頁），足見被告二人所駕駛之
      車輛係屬祥毅鑫企業有限公司在從事業務時所用之交通工
      具，從而被告二人如確有為不法行為，要循線追查絕非難
      事。再依現場照片中所見，案發當時天氣晴朗，光線充足
      ，而被告二人扯九眼島標標示牌之動作並無任何遮掩，已
      搬上車之國道3 號標誌、方向指示標誌、箭頭標誌及方向
      指示桿柱也未刻意隱匿，此和一般竊盜行為人偷偷摸摸唯
      恐遭人察覺之舉動已大相逕庭。又被告二人在遇證人丙○○上前質問為何拆九眼島標標示牌時，被告二人係回答：
      那個牌面倒了，要搬回公司去等情，為證人丙○○證述在
      卷（見本院卷第37頁），足見被告二人之舉動亦和一般竊
      盜行為人遭人發覺犯行時會有立即逃逸動作之常情不相符
      合。而證人丙○○係走至被告二人面前時，被告二人才發
      現丙○○等情，亦為證人丙○○證述明確（見本院卷第36
      頁背面），依被告二人之智識程度，果被告二人確係為竊
      盜行為，實難認被告二人會在自身犯行遽遭人察覺並質問
      時，即能如此從容不迫之應對。是以依被告二人無懼遭人
      發覺渠等搬國道3 號標誌、方向指示標誌、箭頭標誌、方
      向指示桿柱及扯九眼島標標示牌之行為一節觀之，益徵被
      告二人所辯：我們不是偷，是要帶回公司統一處理等語，
      確堪採信。至證人丙○○固證述：我一開始經過，看到他
      們在搬方向指示桿柱時，九眼島標標示牌還是好的，後來
      查看，發覺三根螺絲都斷掉，都是新痕跡等語（見本院卷
      第35頁、37頁），然證人丙○○係在搭車經過案發地點時
      ，看到被告二人在搬方向指示桿柱，已如前述，足見斯時
      渠所搭乘之車輛距離被告二人所在處已有一段距離，則在
      高速公路上之車輛均係高速行駛，九眼島標標示牌又非已
      掉落在地之情況下，證人丙○○誤認為該九眼島標標示牌
      原本是完好等情，亦非不能想像。而依卷附之證據資料，
      並無從查知九眼島標標示牌原先上、中二根螺絲斷掉之原
      因為何，從而該螺絲斷裂之痕跡確屬新痕，亦難遽為該標
      示牌原本確係完好，而係於案發當時遭被告丁○○強力拉
      扯才會損壞之認定，從而自難僅憑證人丙○○上揭所證述
      內容，即遽認被告二人前述所為，確係為竊盜犯行，自不
      待言。
（五）綜合以上，本件公訴人所舉證據均不足以作為不利被告二
      人之證據，自難僅憑被告二人確有於右揭時地，共同將國
      道3 號標誌、方向指示標誌、箭頭標誌及方向指示桿柱等
      均搬上渠等所駕駛至該處之前開自用小貨車上，被告丁○○並出手將九眼島標標示牌扯下等情，即遽認定被告二人
      必基於不法所有意圖而為此行為，此外，本院復查無其他
      積極之證據足堪證明被告二人有公訴人所指之竊盜犯行，
      應認不能證明被告二人犯罪，自應為被告二人均無罪之諭
      知，以免冤抑。
據上論斷，應依刑事訴訟法第301 條第1 項，判決如主文。
本案經檢察官林忠義到庭執行職務。
中　　華　　民　　國　　94　　年　　4 　　月　　8 　　日
                  刑事第五庭    審判長法　官　陳健順
                                      法  官  李珮瑜
                                      法  官  楊惠芬
以上正本證明與原本無異。
如不服本判決，應於判決送達後10日內向本院提出上訴狀 (應附
繕本)，上訴於臺灣高等法院。
中　　華　　民　　國　　94　　年　　4 　　月　　12　　日
                                      書記官  汪淑菁
